【裁判字號】    96,婚,795
【裁判日期】    980408
【裁判案由】    離婚
【裁判全文】
臺灣臺南地方法院民事判決               96年度婚字第795號
原      告  乙○○
被      告  甲○○
上列當事人間請求離婚事件，經本院於民國98年3月25日言詞辯
論終結，判決如下：
    主      文
准原告與被告離婚。
訴訟費用新臺幣仟元由被告負擔。
    事實及理由
壹、程序方面：
一、按臺灣地區人民與大陸地區人民間之民事事件，除本條例另
    有規定外，適用臺灣地區之法律；判決離婚之事由，依臺灣
    地區之法律，臺灣地區與大陸地區人民關係條例第41條第1
    項、第52條第2項分別定有明文。查原告係臺灣人民，被告
    則為大陸人民，有原告所提結婚證明書、結婚證附卷可稽，
    則本件離婚事件自應適用我國法律，先此敘明。
二、又被告經合法通知，未於言詞辯論期日到場，核無民事訴訟
    法第386條所列各款情形，爰依原告聲請由其一造辯論而為
    判決。
貳、實體方面：
一、原告主張：
(一)原告與被告於民國93年9月3日在大陸地區福建省福州市結婚，
  原告隨即為被告辦理入境手續，豈料被告抵達台灣，卻因非法
  行為，即遭警察遣送回國。現兩造婚姻關係存續中，有中華人
  民共和國結婚證書、財團法人海峽交流基金會證明及戶籍謄本
  可稽。
(二)按夫妻之一方，有民法第1052條第1項以外之重大事由，難以
  維持婚姻者，夫妻之一方得請求離婚，同條第2項定有明文。
  又所謂「有重大事由，難以維持婚姻」者，須客觀、主觀上均
  認為有難以維持婚姻之情形，始足當之；且難以維持婚姻，應
  以婚姻是否已生破綻而無回復之望，亦即客觀上自婚姻之目的
  加以觀察，任何人倘於同一處境，皆會喪失維持婚姻之意願來
  判斷，蓋婚姻關係以夫妻終生共同生活、相扶相攜為目的之結
  合，夫妻應以誠摯相愛為基礎，相互協力共謀家庭生活之幸福
  美滿，俾以建立健全之家庭，始符婚姻制度之本質。茲是此故
  ，民法親屬編於74年修正時，為使夫妻請求離婚之事由更具彈
  性，增訂第1052條第2項裁判離婚事由之概括規定，是夫妻間
  感情破裂所生情事，苟足令婚姻難以維持，即無不准依重大事
  由訴請離婚之理。
(三)兩造於93年9月3日結婚，詎料被告來台後，抵達高雄小港機場
  ，不知為何，卻意圖賄賂警察，隨即遭內政部警政署入出境管
  理局強制遣送出境，致兩造無法共同生活而相隔兩地，並無夫
  妻之實，對原告造成精神上之痛苦，嗣後原告曾多次與被告聯
  繫，然被告返回大陸後，即行蹤不明，迄今未曾入境台灣。被
  告遭遣送回國已近三年多，原告仍無法與被告聯繫，深感無奈
  。由於相隔兩地，兩造間感情實已破裂，無從維持婚姻。又原
  告每日擔憂，亦為此事而無心工作，然而因被告身分特殊又無
  心返家維持家庭。綜上所述，兩造顯無和諧之望，且完全喪失
  夫妻雙方應以誠摯相愛，共同生活之婚姻本質，並喪失繼續維
  持婚姻之意願，亦即兩造婚姻之破裂，顯已使兩造婚姻難以維
  持，為此起訴請求准原告與被告離婚，以結束兩造間名存實亡
  之婚姻關係，為此依民法第1052條第2項之規定提起本件訴訟
  ，並聲明：如主文所示。
二、得心證之理由：
(一)查兩造於93年9月2日在大陸福建省福州市結婚，婚姻關係現仍
  存續中，此有原告所提經福建省福州市公證處公證，並經財團
  法人海峽交流基金會證明之結婚證附卷供參，此一事實堪以認
  定；原告主張兩造係於93年9月3日結婚，核與上開證據所示不
  符，惟此仍無阻於兩造結婚且婚姻關係現仍存續中之事實。又
  查，原告主張被告於婚後來台，在抵達高雄小港機場，因意圖
  賄賂警察，而遭強制遣送出境，迄今未曾入境台灣，原告亦無
  法與被告聯繫等情，此據本院向內政部入出國及移民署調取被
  告之入出境資料，有該署以96年11月23日移署資處雲字第0961
  1953760號函文及所檢附之面談紀錄2份附卷供參，再依證人陳
  秋香證述：「當時原告有告訴我他要結婚，要在臺灣辦喜酒，
  但是女孩子沒有過來，我一直等，我問原告不是說要辦喜酒，
  原告說被告沒有過來，他說在機場怎麼樣，至於詳細的情形，
  我不清楚。」及證人周禹利證稱：「我知道兩造結婚的事情，
  原告有跟我說，因為我們是很久的朋友。被告當時有過來到機
  場，不過沒有入關，可能是因為入境訪談沒有通過，後來被告
  就沒有再過來。」等語。綜此，原告主張被告曾於婚後來台，
  因在機場意圖行賄遭遣送出境，迄今未再入境，亦未聯絡等情
  ，堪以認定。
(二)按有其他重大事由，難以維持婚姻者，夫妻一方得請求離婚。
  民法第1052條第2項前段定有明文。因婚姻乃一男一女之兩性
  結合，以組織家庭，共同生活為目的。故有足以破壞共同生活
  或難以維持共同生活之情事發生，允宜許其離婚以消滅婚姻關
  係。74年6月3日修正公布之民法親屬編，就裁判離婚之原因，
  為應實際需要，參考各國立法例，增設民法第1052條第2項，
  明定有同條第1項以外重大事由，難以維持婚姻者，亦得請求
  離婚。是夫妻間發生足使婚姻難以維持之重大事由者，雖不符
  合該條第1項所列各款情形，亦無不准依該條第2項訴請離婚之
  理。而是否有難以維持婚姻之重大事由，應斟酌破壞夫妻共同
  生活之具體情事，是否客觀上達於動搖夫妻之共同生活，致婚
  姻已生破綻而無回復之希望，且客觀上任何人倘處於同一境況
  ，均將喪失維持婚姻意欲之程度判斷之，故對家庭生活之美滿
  幸福有妨礙之情形，即得認其與此之所謂難以維持婚姻之重大
  事由相當，應允許其離婚以消滅婚姻關係。查兩造於93年9月2
  日結婚，迄今4年餘，惟兩造自婚後即未共同生活，而被告於
  婚後來台，因行賄遭遣送出境，迄未與原告聯繫，是兩造既未
  曾共同生活，感情無從維繫，而在長時間、遠距離隔絕之下，
  感情難以維持，亦可想見。且兩造長久分離，又斷絕聯繫，此
  種狀態，客觀上當足以動搖本已脆弱之感情，更與結婚之目的
  在營夫妻共同永久生活為目的之本質有違，應堪認兩造婚姻之
  誠摯、互相扶持基礎已嚴重動搖，而有足以破壞共同生活或難
  以維持共同生活之情事發生，兩造之婚姻生活，已無其實，主
  觀上實難強求原告繼續維持此種空有其名之婚姻，客觀上亦難
  期任何人處於原告之情形，均能繼續忍受此種婚姻，且其事由
  乃源於被告行賄遭遣送出境所致，從而原告依民法第1052條第
  2項訴請離婚，於法自無不合，應予准許。
三、據上論結：本件原告之訴為有理由，依民事訴訟法第385條
    第1項前段、第78條、第87條第1項，判決如主文。
中    華    民    國    98    年    4     月    8     日
                      家事法庭    法  官  林富郎
以上正本係照原本作成。
如對本判決上訴，須於收受判決正本送達後20日內向本院提出上
訴狀，並繳納上訴費及附具繕本。
中    華    民    國    98    年    4     月    8     日
                                  書記官  劉毓如


司法院資訊處製作；財團法人民間司法改革基金會備份。
